【裁判字號】    97,重訴,408
【裁判日期】    971027
【裁判案由】    侵權行為損害賠償
【裁判全文】
臺灣板橋地方法院民事裁定             97年度重訴字第408號
原      告  甲○○
訴訟代理人  吳秀菊律師
被      告  乙○○原名賴麗娟.
上列當事人間因刑事附帶民事訴訟請求侵權行為損害賠償事件，
經本院刑事庭移送前來（96年度附民字第487 號）本院裁定如下
：
    主  文
原告之訴及假執行之聲請均駁回。
訴訟費用由原告負擔。
    理  由
一、按因犯罪而受損害之人，以對於刑事被告及依民法負賠償責
    任之人請求回復其損害者為限，始得於刑事訴訟程序附帶提
    起民事訴訟，此為刑事訴訟法第487 條第1 項所明定，故刑
    事附帶民事訴訟之原告必須為因犯罪而受損害之人，被告則
    以刑事被告及其他依民法負賠償責任之人為限。而所謂因犯
    罪而受損害之人，應以法院所查明審認結果為斷，並非以原
    告主張其係因被告犯罪而受損害之人，即可認其係因犯罪而
    受損害之人（最高法院90年度第3 次刑事庭會議決議意旨參
    照）。又附帶提起之民事訴訟，如不合於上開法條所定之要
    件者，縱於刑事庭依刑事訴訟法第504 條第1 項將附帶之民
    事訴訟移送於民事庭後，亦不得將關於民事訴訟之法規溯及
    於附帶提起民事訴訟之時而予適用，仍應認其起訴為不合法
    ，此亦為最高法院41年度台抗字第58號裁定、88年度台附字
    第23號判決所持之見解。
二、本件原告因被告偽造有價證券等案件於刑事訴訟程序附帶提
    起民事訴訟，並聲明請求(一)被告應給付原告新台幣（下同）
    7,061,650 元及自起訴狀繕本送達翌日起至清償日止，按年
    息百分之5 計算之利息；(二)請准宣告假執行。嗣經刑事庭依
    刑事訴訟法第504 條第1 項規定，將其附帶之民事訴訟，以
    裁定移送民事庭。
三、經查，本件原告前開請求，依所主張之事實為：(一)原告遭被
    告之詐騙，而支付500 萬元購買負債累累之朝本營造公司，
    被告應返還原告所支付之500 萬元；(二)被告在出售朝本營造
    公司股權時雖同時移交台中企銀台北分行支票簿予原告，惟
    被告以非法方式詐騙不知情之台中企銀台北分行行員，重新
    申請一本支票簿，同時偽蓋應移交而未移交之該本支票簿公
    司大小章，而偽造朝本營造公司之支票，面額總計為3,331,
    650 元，原告事後得知，為使朝本營造公司不因支票跳票而
    信用受損，陸續支付上開金額，事後被告自知理虧，陸續返
    還約127 萬元，惟原告仍受損2,061,650 元。總計被告應返
    還原告7,061,650 元。
四、惟本院96年度訴字第285 號刑事判決並未認定被告有施用何
    種詐術使原告陷於錯誤，因而支付500 萬元購買朝本營造公
    司之犯罪事實。且原告所主張遭被告偽造之支票，亦未經本
    院上開刑事判決認定有罪（該刑事判決附表二所列認定被告
    偽造有價證券部分為發票人朝本營造公司、付款人為台灣中
    小企業銀行大園分行及新竹國際商業銀行大園分行之支票）
    。是本件原告依刑事訴訟程序附帶提起之民事訴訟程序，所
    起訴之事實，均不在本院刑事判決認定被告之犯罪事實之內
    ，依首開說明，其訴顯難認為合法，其假執行之聲請亦失所
    附麗，均應駁回。
四、依民事訴訟法第249 條第1 項第6 款、第95條、第78條，裁
    定如主文。
中    華    民    國    97    年    10    月    27    日
                  民事第二庭    法  官  連育群
以上正本係照原本作成
如不服本裁定應於送達後10日內向本院提出抗告狀，並應繳納抗
告費新台幣1,000元整。
中    華    民    國    97    年    10    月    27    日
                            書記官  蕭佩宜


司法院資訊處製作；財團法人民間司法改革基金會備份。
